臺灣臺南地方法院刑事判決　　　　　　　100年度易字第987號
公　訴　人　臺灣臺南地方法院檢察署檢察官
被　　　告　陳杜錦貴
選任辯護人　彭冀湘律師
被　　　告　黎美珍
　　　　　　陳耀東
上一被告之
選任辯護人　謝依良律師
上列被告因傷害案件，經檢察官提起公訴（100 年度調偵字第92
4 號），本院判決如下：
    主  文
陳杜錦貴傷害人之身體，處拘役伍拾日，如易科罰金，以新臺幣
壹仟元折算壹日。
陳耀東、黎美珍均無罪。
    事  實
一、陳杜錦貴與陳耀東係夫妻關係，陳杜錦貴於民國99年10月16
    日下午3 時許，至陳耀東所有位於臺南市○○區○○路2 段
    1162號之房屋2 樓（該處業由陳耀東出租予黎美珍），適陳
    耀東在2 樓房間外接聽電話，黎美珍見門外有聲音步出房間
    後，陳耀東向黎美珍介紹陳杜錦貴係其妻子，陳耀東、陳杜
    錦貴隨即一同離去，約30分鐘後，陳杜錦貴又再度回到該址
    2 樓，進入黎美珍之房間，向黎美珍質問其與陳耀東之關係
    ，並打開黎美珍房間衣櫃搜尋有無陳耀東之衣物，黎美珍見
    狀，遂要求陳杜錦貴立即離開，惟陳杜錦貴不願離去（所犯
    侵入住宅罪部分業經臺灣臺南地方法院檢察署檢察官為不起
    訴處分確定），仍持續打開黎美珍房間衣櫃，搜尋陳耀東衣
    物，黎美珍遂以徒手拉陳杜錦貴之雙手及推陳杜錦貴身體之
    方式（黎美珍涉犯傷害罪部分業經本院判決無罪，詳後述）
    ，欲將陳杜錦貴拉、推離房間，陳杜錦貴不從，竟基於傷害
    之犯意，徒手拉扯黎美珍之雙手、身體及臉部，致黎美珍受
    有雙側上肢及前胸多處泛紅擦傷、鼻樑擦傷、右前臂瘀血、
    右上臂及左肩泛紅瘀傷等傷害。
二、案經黎美珍告訴臺南市政府警察局歸仁分局報告臺灣臺南地
    方法院檢察署檢察官偵查起訴。
    理  由
甲、有罪部分：
壹、程序部分：
一、按被告以外之人於審判外之言詞或書面陳述，除法律有規定
    者外，不得作為證據。查證人即同案被告陳耀東、黎美珍於
    警詢時之供述，係被告以外之人於審判外之言詞陳述，被告
    陳杜錦貴及其辯護人並不同意其得作為證據，且亦查無其他
    符合同法第159 條之3 得例外取得證據能力之事由，因認該
    等於警詢時之供述均無證據能力。
二、次按證人應命具結；證人依法應具結而未具結者，其證言不
    得作為證據，刑事訴訟法第159 條第1 項、第158 條之3 、
    第18 6條第1 項分別定有明文。惟查：證人即同案被告陳耀
    東、黎美珍於100 年1 月27日偵查中之供述，均係其以被告
    身分而為之陳述，其陳述中有關於被告陳杜錦貴涉犯本案犯
    罪之部分，並未經檢察官訊問，並告知具結之義務及偽證之
    處罰，令其轉換為證人身分具結後再為陳述，此種欠缺具結
    程序以擔保其真實性之供述，憑信性已有可疑，應認無證據
    能力。
三、卷附告訴人黎美珍之診斷證明書，為從事醫療業務之醫師於
    執行醫療業務時所需製作之證明文書，無證據顯示該診斷證
    明書存有詐偽或虛飾之情事，核無刑事訴訟法第159 條之4
    第2 款所定顯有不可信之特別情況，自得為證據。
貳、實體部分：
一、訊據被告陳杜錦貴矢口否認有何傷害黎美珍之犯行，辯稱：
    伊沒有打黎美珍，完全沒有碰到她云云。被告陳杜錦貴之選
    任辯護人則為其辯護稱：(1)依據臺南市立醫院函文所附黎美
    珍之就醫摘要及病歷影本，黎美珍向醫師表示：係遭同事打
    傷，且傷勢係鈍器所造成，而被告與黎美珍並非同事，且依
    黎美珍所述，其與被告陳杜錦貴是拉扯時受傷，並無鈍器造
    成受傷之情形，顯見黎美珍之傷勢係虛偽。(2)依據黎美珍所
    提出之診斷證明書所示，前胸及左肩亦有受傷，黎美珍於本
    院審理時僅提及手及鼻樑受傷，與事實不符，且如黎美珍所
    述受傷嚴重，何以警察到場時隻字未提，另由黎美珍所提出
    之診斷證明書記載，其所受僅為輕微傷勢，其稱去洗澡時感
    覺手快不能動，始至醫院驗傷，亦與常情有違。(3)黎美珍證
    稱其受傷係因拉扯所致，並非被打，縱黎美珍傷勢屬實，亦
    係黎美珍用雙手拉或推被告陳杜錦貴始受傷，並非被告陳杜
    錦貴基於傷害之犯意所造成。經查：
(一)上揭犯罪事實，業據證人即告訴人黎美珍於本院審理時具結
    證稱：案發當日伊在住處房間內聽到屋外有聲音，打開房門
    ，見到陳杜錦貴，陳耀東說陳杜錦貴是他太太，二人就離開
    ，之後，陳杜錦貴又再度折返，直接打開伊房門，質問伊與
    陳耀東是什麼關係，伊告知並無任何關係，且要她離開，陳
    杜錦貴不僅不離開，竟打開衣櫃、翻衣櫃，要找陳耀東的衣
    物，伊要將她拉出去，但是她用手把伊撥開，將伊手甩開，
    伊又設法要推她的背，要將她推出去，但是推不動，之後她
    轉過身與伊拉扯，拉扯的過程中，她掙脫後，又跑去翻衣櫃
    ，之後伊又拉她出房間，一拉出房間，伊立即將房門鎖上，
    她要開門，就開始搶伊手上的鑰匙，伊趁機打電話給陳耀東
    請他過來，直到陳耀東到場前，陳杜錦貴都在搶伊手上的鑰
    匙，伊手受傷很嚴重，是因為拉扯受傷，另外鼻樑處也有受
    傷等語（詳本院卷第76頁背面至第82頁背面），且證人陳耀
    東於本院審理時亦具結證述：伊第二次回到現場是黎美珍打
    電話予伊，伊到現場時見到陳杜錦貴、黎美珍在拉扯，陳杜
    錦貴在搶黎美珍的鑰匙，黎美珍一手拿鑰匙，陳杜錦貴一手
    抓著黎美珍的手，一手要撥開她的手，黎美珍的另外一隻手
    也要撥開陳杜錦貴的手，伊到的時候，就從她們四隻手把她
    們二人拉開等語（詳本院卷第95頁、第96頁），互核情節大
    致相符，而被告陳杜錦貴徒手拉扯告訴人黎美珍之雙手、身
    體、臉部等處，造成黎美珍受有雙側上肢及前胸多處泛紅擦
    傷、鼻樑擦傷、右前臂瘀血、右上臂及左肩泛紅瘀傷等傷害
    ，亦有臺南市立醫院診斷證明書1 紙在卷（詳警卷第13頁）
    可稽，且告訴人黎美珍於案發當日晚間9 時許即至醫院驗傷
    ，驗傷時點與案發時間甚為接近，足見證人黎美珍上開證述
    ，尚非無稽，上開事實，堪以認定。
(二)被告雖仍以前詞置辯，然其於本院審理時堅稱：僅至現場1
    次，即遭陳耀東摑掌及拉扯頭髮，另黎美珍也幫陳耀東要將
    伊拖出房間等語（詳本院卷第35頁），此與證人陳耀東、黎
    美珍證述情節已有不合，亦與證人即案發當日在該處1 樓施
    工之木工陳雲男到庭具結證稱：陳杜錦貴抱著一隻狗上樓，
    沒多久和陳耀東一同下樓離開，半小時內，陳杜錦貴又折返
    上2 樓，之後2 樓就傳出爭吵聲，約十幾分鐘後，陳耀東又
    再折返上2 樓等語（詳本院卷第88頁至第93頁背面）有所齟
    齬，可見被告陳杜錦貴就本案事發經過情節即有所保留，是
    其所辯已難盡信與事實相符。再臺南市立醫院以100 年11月
    1 日南市醫字第1000000745號函檢送黎美珍之就醫摘要及病
    歷影本上雖分別記載：告訴人黎美珍傷勢是「鈍器」所造成
    及告訴人黎美珍自訴係遭同事打傷（詳本院卷第54頁、第56
    頁及第60頁）等語，然告訴人黎美珍堅稱於就診時並未如此
    陳述，且觀諸告訴人黎美珍之病歷資料，其上「主訴欄」亦
    僅記載「Hit by others 」等語，亦即「遭他人打傷」，並
    未提及遭何人打傷，該等病歷資料上亦未有該等傷勢係遭「
    鈍器」所傷之記載，因之，所謂「鈍器」所傷應係醫師個人
    之判斷，而非告訴人主訴，是尚難因就醫摘要及病歷影本上
    如此之記載即遽認告訴人黎美珍所受之傷勢係虛偽不實。其
    次，告訴人黎美珍之診斷證明書記載之傷勢係「雙側上肢及
    前胸多處泛紅擦傷、鼻樑擦傷、右前臂瘀血、右上臂及左肩
    泛紅瘀傷」，觀諸該等傷勢皆與拉扯可能產生之傷痕相符，
    從而，自不得以告訴人黎美珍於審理時未提及前胸、左肩之
    傷勢，即認診斷證明書記載之傷勢與事實不合。再者，證人
    即最先至現場處理本件事故，時任臺南市政府警察局歸仁分
    局仁德分駐所之警員洪文友於本院審理時雖證述：黎美珍當
    時沒有受傷等語（詳本院卷第84頁），然告訴人黎美珍所受
    之傷勢，除鼻樑上的擦傷外，其餘傷勢均分佈在上肢及右肩
    ，而以案發時正值10月之時序，倘告訴人黎美珍穿著長袖衣
    服，勢無法自肉眼看出該等傷勢，至鼻樑上擦傷亦非大面積
    之傷勢，證人洪文友未查及告訴人黎美珍鼻樑上之擦傷，亦
    屬正常。至辯護人另辯護稱：告訴人黎美珍所受僅為輕微傷
    勢，其稱去洗澡時感覺手快不能動，始至醫院驗傷，及倘受
    傷嚴重何以警察到場時隻字未提，均與常情有違等語。然被
    害者是否均會於案發後向到場警員述說自身傷勢，邏輯上本
    非必然，且告訴人事後因何就診亦係其個人考量，尚難認告
    訴人黎美珍之說法及作法有違經驗法則。
(三)綜上所述，被告陳杜錦貴辯稱：並未碰到黎美珍云云，顯係
    事後卸責之詞，無可採信。本案事證明確，被告陳杜錦貴犯
    行洵堪認定，應依法論科。
二、核被告陳杜錦貴所為，係犯刑法第277 條第1 項之傷害罪。
    爰審酌被告係因懷疑告訴人黎美珍與其配偶陳耀東有不尋常
    之關係，而至告訴人黎美珍住處興師問罪，並打開告訴人黎
    美珍之衣櫃，搜尋陳耀東衣物，而與告訴人黎美珍發生拉扯
    之犯罪動機、目的及被告陳杜錦貴之教育程度、告訴人黎美
    珍所受之傷勢，犯後否認犯罪事實之犯後態度等一切情狀，
    量處如主文第1 項所示之刑，並諭知如易科罰金之折算標準
    ，以資懲儆。
乙、無罪部分：
壹、公訴意旨略以：被告陳耀東與黎美珍於99年10月16日下午3
    時許在臺南市○○區○○路2 段1162號之2 樓房間內，告訴
    人陳杜錦貴進入房間欲查看房屋內有無被告陳耀東之衣物之
    際，被告陳耀東、黎美珍遂共同基於傷害他人身體之犯意聯
    絡，徒手拉扯告訴人陳杜錦貴，致告訴人陳杜錦貴受有頭部
    損傷併頭皮血腫、臉部挫傷、左上臂挫傷、胸部挫傷等傷害
    ，因認被告陳耀東、黎美珍共同涉犯刑法第277 條第1 項之
    傷害罪嫌等語。
貳、按犯罪事實應依證據認定之，無證據不得認定其犯罪事實；
    不能證明被告犯罪者，應諭知無罪之判決，刑事訴訟法第15
    4 條第2 項、第301 條第1 項分別定有明文。復按刑事訴訟
    上證明之資料，無論其為直接證據或間接證據，均須達於通
    常一般之人均不致有所懷疑，而得確信其為真實之程度，始
    得據為有罪之認定，若其關於被告是否犯罪之證明未能達此
    程度，而有合理之懷疑存在時，致使無從形成有罪之確信，
    在刑事訴訟「罪疑唯輕」、「無罪推定」原則下，依據「罪
    證有疑，利於被告」之證據法則，即不得遽為不利被告之認
    定，最高法院76年台上字第4986號判例意旨曾強調此一原則
    ，足資參照。又對於現在不法之侵害，而出於防衛自己或他
    人權利之行為，不罰，刑法第23條第1 項亦有明文。次按，
    刑法上之防衛行為，只以基於排除現在不法之侵害為已足，
    防衛過當，係指防衛行為超越必要之程度而言，防衛行為是
    否超越必要之程度，須就實施之情節而為判斷，即應就不法
    侵害者之攻擊方法與其緩急情勢，由客觀上審察防衛權利者
    之反擊行為，是否出於必要以定之。再刑法第23條所規定之
    正當防衛，係以對於現在不法之侵害，而出於防衛自己或他
    人權利之行為為要件，所稱不法之侵害，只須客觀上有違法
    之行為，即可以自力排除其侵害而行使防衛權，且不以侵害
    之大小與行為之輕重而有所變更，縱使防衛行為逾必要程度
    ，亦僅屬防衛過當問題，尚不能認非防衛行為（最高法院63
    年度臺上字第2104號判例、87年臺上字第3720號判決參照）
    。
參、公訴人認被告陳耀東、黎美珍涉犯刑法第277 條第1 項之傷
    害罪嫌，無非係以告訴人陳杜錦貴於警詢及檢察官偵查中之
    指訴及其所提出之臺南市立醫院診斷證明書1 紙等證據方法
    ，為其主要論據。
肆、訊據被告黎美珍固坦承確有與告訴人陳杜錦貴發生拉扯之情
    事，惟堅決否認有前開傷害犯行，辯稱：當日係陳杜錦貴打
    開伊房門，質問伊與陳耀東之關係，伊要她離開，她不離開
    ，繼而打開衣櫃、翻衣櫃，要找陳耀東的衣物，伊要將她拉
    出房間，所以二人有拉扯，伊將她拉出房間後，即將房門鎖
    上，但她要開門，就開始搶伊手上的鑰匙，伊並沒有傷害她
    等語；另被告陳耀東堅決否認有何傷害告訴人陳杜錦貴之犯
    行，辯稱：當日伊到達現場時，看到陳杜錦貴在搶黎美珍手
    上的鑰匙，伊見狀即將2 人隔開，並未有傷害陳杜錦貴之行
    為等語。
伍、經查：
一、告訴人陳杜錦貴於警詢時指稱：陳耀東先出手拉扯伊頭髮並
    出手毆打伊臉部，黎美珍抓住伊上臂，陳耀東及黎美珍一起
    將伊拖離房間外，將伊拉去撞到扶梯，致伊胸部挫傷（詳警
    卷第2 頁），嗣於偵訊時指稱：陳耀東拉著伊頭髮，拉出門
    外，伊就倒在地上，之後又打伊一巴掌，黎美珍又從後面一
    起和陳耀東把伊拉出門外，黎美珍又拉又扯伊背部，使得伊
    背部受傷，陳耀東又把伊推下樓梯，伊用左手臂緊緊勾住手
    扶梯等語（詳偵卷第5 頁），告訴人陳杜錦貴之指述，已有
    前後不一之疑慮。其另於本院審理時指稱：伊上樓看見房間
    外面有陳耀東的鞋子，房門是是關著，伊打開房門，看到陳
    耀東、黎美珍在房裡，陳耀東轉頭看到伊，質問伊要做什麼
    ，就用手拉扯伊頭髮，並打伊臉頰，硬拖伊到2 樓迴廊，黎
    美珍也幫陳耀東將伊拖出去等語（詳本院卷第35頁），就此
    被告黎美珍之供述係：案發當日伊在住處房間內聽到屋外有
    聲音，打開房門，見到陳杜錦貴，陳耀東說陳杜錦貴是他太
    太，二人就離開，之後，陳杜錦貴又再度折返，直接打開伊
    房門，質問伊與陳耀東是什麼關係，伊告知並無任何關係，
    且要她離開，陳杜錦貴不僅不離開，開始打開衣櫃、翻衣櫃
    ，要找陳耀東的衣物，伊就要把她拉出去，但是她用手將伊
    撥開，將伊手甩開，伊又設法要推她的背，要將她推出去，
    但是推不動，之後她轉過身與伊拉扯，拉扯的過程中，她掙
    脫後，又跑去翻衣櫃，之後伊拉她出房間，一拉出房間，伊
    立即將房門鎖上，她要開門，就開始搶伊手上的鑰匙，伊趁
    機打電話給陳耀東請他過來，直到陳耀東到場前，陳杜錦貴
    都在搶伊手上的鑰匙等語（詳本院卷第76頁背面至第82頁背
    面）；另被告陳耀東則供稱：伊在二樓房間外面講電話，陳
    杜錦貴抱著一隻狗上來，之後她跟伊一起離開，伊快到公司
    時，接到黎美珍的電話說陳杜錦貴又折返衝入她的房間，翻
    她的衣櫥，伊開車回去，看到他們二人拉扯，陳杜錦貴在搶
    黎美珍的鑰匙，黎美珍一手拿鑰匙，陳杜錦貴一手抓著黎美
    珍的手，一手要撥開她的手，黎美珍的另外一隻手也要撥開
    陳杜錦貴的手，伊到的時候，就從他們四隻手把他們二人拉
    開等語（詳本院卷第35頁至第36頁、第96頁），告訴人陳杜
    錦貴之指訴明顯與被告黎美珍、陳耀東之供述不合，亦與證
    人陳雲男到庭具結證稱：陳杜錦貴抱著一隻狗上樓，沒多久
    和陳耀東一同下樓離開，半小時內，陳杜錦貴又折返上2 樓
    ，之後2 樓就傳出爭吵聲，約十幾分鐘後，陳耀東又再折返
    上2 樓等語（詳本院卷第88頁至第93頁背面）有所齟齬。綜
    上可知，本件應以被告黎美珍及陳耀東所述即告訴人陳杜錦
    貴曾至現場2 次，第1 次係與被告陳耀東一同離去，於半小
    時後再進入被告黎美珍之房間，經被告黎美珍明示其離去，
    告訴人陳杜錦貴不從，而恣意打開被告黎美珍之衣櫃，欲搜
    尋被告陳耀東之衣物，被告黎美珍強拉告訴人陳杜錦貴離開
    房間後，將房門鎖上，告訴人陳杜錦貴再欲強搶被告黎美珍
    手上之鑰匙，再次發生拉扯，之後陳耀東始再回到現場，目
    睹上情，將二人隔開等情為實在，因之，告訴人陳杜錦貴就
    本案事發經過情節顯有所保留。況且，告訴人陳杜錦貴之身
    高係150 公分，體重54公斤；另被告黎美珍之身高係156 公
    分，體重55公斤，被告陳耀東之身高係159 公分，體重70
    公斤，觀諸其等之身型，倘本件係被告黎美珍、陳耀東共同
    傷害告訴人陳杜錦貴，告訴人陳杜錦貴所受之傷害當不僅只
    如此。是其指訴被告黎美珍、陳耀東共同傷害伊，致伊受傷
    是否屬實，容有疑義。
二、按對於現在不法之侵害，而出於防衛自己或他人權利之行為
    ，不罰。但防衛行為過當者，得減輕或免除其刑。又無故侵
    入他人住宅、建築物或附連圍繞之土地或船艦者，處1 年以
    下有期徒刑、拘役或3 百元以下罰金。無故隱匿其內，或受
    退去之要求而仍留滯者，亦同，刑法第23條、第306 條分別
    定有明文；此即認為人民之居住自由與安全是憲法所保障的
    人民基本權利，而其中關於「受退去之要求而仍留滯者，亦
    同」，則是在強調縱使侵入他人住宅本非「無故」，惟在屋
    主已明示「請求退去而仍留滯」時，即仍屬現在不法之侵害
    ，而仍屬違法。又該條關於「無故隱匿其內」與「受退去之
    要求而仍留滯」，即在不構成第1 項犯罪構成要件該當時，
    若有第2 項之兩種犯罪態樣，即仍須依同條第1 項所定之罪
    刑論處，且「無故隱匿其內」或「受退去之要求而仍留滯」
    ，係分屬兩種不同之犯罪態樣，並不以事前有無「無故隱匿
    其內」情形為前提。換言之，在並非「無故侵入」或「無故
    隱匿其內」之場合，縱在某種理由下合法進入他人住宅，然
    只要住宅主人提出請求離去之要求而仍拒絕離去者，則無論
    其原來之進入屋主家中是否有正當理由，仍不得「受退去之
    要求而留滯」，否則其「留滯」之行為，即屬於現在不法之
    侵害，屋主於必要之範圍內所為之排除，即仍屬「正當防衛
    」權利之行使；又按，查刑法上防衛行為，祇以基於排除現
    在不正侵害者為已足，其不正之侵害，無論是否出於防衛者
    之所挑動，在排除之一方仍不失其為防衛權之作用，最高法
    院18年上字第228 號、第1300號、第1469號判例意旨可資參
    照。惟排除不法侵害之行為，雖屬正當防衛，然防衛行為仍
    不得過當，因為「刑法上之防衛行為，祇以基於排除現在不
    法之侵害為已足，防衛過當，指防衛行為超越必要之程度而
    言，防衛行為是否超越必要之程度，須就實施之情節而為判
    斷，即應就不法侵害者之攻擊方法與其緩急情勢，由客觀上
    審察防衛權利者之反擊行為，是否出於必要以定之，最高法
    院63年台上字第2104號判例可資參照。是以，被告對於受退
    去之要求而仍留滯者，固得主張排除侵害，然其排除行為仍
    不得過當，至於是否過當，自應依個案情節，視其是否超越
    必要之程度而定。查本件告訴人陳杜錦貴進入被告黎美珍之
    房間，經被告黎美珍明示其離去，告訴人陳杜錦貴不從，而
    恣意打開被告黎美珍之衣櫃，欲搜尋被告陳耀東之衣物，被
    告黎美珍強拉告訴人陳杜錦貴雙手，並手推告訴人陳杜錦貴
    身體離開房間後，將房門鎖上，告訴人陳杜錦貴再欲強搶被
    告黎美珍手上之鑰匙，雙方發生拉扯，之後被告陳耀東始再
    回到現場，目睹上情，而將二人隔開之事實既經認定，衡酌
    本件案發當時之客觀情境，告訴人陳杜錦貴認被告黎美珍與
    其配偶即被告陳耀東有不尋常之關係，進而打開被告黎美珍
    之衣櫃，強行搜尋被告陳耀東之衣物，被告黎美珍先令告訴
    人陳杜錦貴離去，告訴人陳杜錦貴仍不離去之情形下，被告
    黎美珍焉有可能不出面阻止，而任由告訴人陳杜錦貴恣意翻
    開其衣櫃及強搶其鑰匙之理？而衡酌被告黎美珍與告訴人陳
    杜錦貴之身型相當，除以雙手拉扯、推擠告訴人陳杜錦貴之
    雙手及身體，將其拉出房間及於欲告訴人陳杜錦貴強搶其手
    上之鑰匙時，以手拉扯告訴人陳杜錦貴之雙手外，若想阻止
    告訴人陳杜錦貴恣意翻開被告黎美珍之衣櫃，繼續搜尋被告
    陳耀東之衣物及強搶被告黎美珍手上之鑰匙，於客觀上實無
    他途，亦屬必要與不得已之手段。而告訴人陳杜錦貴恣意打
    開被告黎美珍之衣櫃，搜尋被告陳耀東之衣物及強搶被告黎
    美珍手上之鑰匙等行為顯屬現在不法之侵害，且侵害仍在繼
    續當中，殆屬無疑。被告黎美珍為防衛自己之財產法益，基
    於排除現在不法侵害之動機，從而以徒手拉扯告訴人陳杜錦
    貴之雙手及手推告訴人陳杜錦貴身體之方式致告訴人陳杜錦
    貴受有左上臂挫傷、胸部挫傷等傷害，顯然得認係出於刑法
    上「正當防衛」之必要手段而阻卻違法，應為不罰之行為；
    且因當時之情勢甚為緊急，其所採取之手段，衡酌當時主、
    客觀環境與不法侵害行為之方式、重輕及緩急等因素合併觀
    察，亦難謂過當。
三、其次，告訴人陳杜錦貴出具之診斷證明書上固記載其尚受有
    「頭部損傷併頭皮血腫」、「臉部挫傷」等傷害，然證人洪
    文友於本院審理時到庭證稱：「（問：當時你看到陳杜錦貴
    、黎美珍、陳耀東他們三人的情形為何，有無受傷？）陳杜
    錦貴、陳耀東、黎美珍都沒有受傷」、「（問：你有印象當
    時陳杜錦貴的髮型？）看起來很正常，沒有被扯過的情形，
    一般用肉眼檢視沒有受傷，如果有受傷就會叫救護車」、「
    陳杜錦貴當天有去派出所諮詢，但是沒有製作筆錄，她說還
    要考慮看看」、「諮詢時陳杜錦貴有提到她跟黎美珍有拉扯
    ，陳耀東幫她們架開，她就受傷」、「肉眼看沒有人受傷，
    大家衣服很整齊，所以就沒有拍照」等語（詳本院卷第84頁
    至第86頁），則以告訴人陳杜錦貴當時髮型看起來正常，並
    未有遭拉扯過之情形觀之，告訴人陳杜錦貴指稱：被告陳耀
    東拉扯其頭髮乙節是否屬實，極有疑義。且告訴人陳杜錦貴
    另指稱：被告陳耀東打伊一巴掌云云。然倘被告陳耀東確有
    摑掌告訴人陳杜錦貴一巴掌，則告訴人陳杜錦貴之臉部勢必
    會有大範圍之紅腫，證人洪文友斷無未予察覺之理。因之，
    告訴人陳杜錦貴所受「頭部損傷併頭皮血腫」、「臉部挫傷
    」等傷勢是否為被告陳耀東所致一節，難使本院形成有罪之
    確實心證，自不得逕為不利被告陳耀東之認定。
陸、綜上所述，被告黎美珍固有拉扯告訴人陳杜錦貴之雙手及手
    推告訴人陳杜錦貴之身體造成告訴人陳杜錦貴受有傷害之行
    為，惟揆諸首揭刑法第23條「正當防衛」之條文與最高法院
    判例意旨，被告黎美珍之行為並無防衛過當之情形，依法應
    屬不罰。至被告陳耀東部分，並無其他補強證據足以擔保告
    訴人陳杜錦貴指訴之真確性，誠難僅憑其單一片面之指訴，
    而入被告陳耀東於傷害罪責。是公訴人所提積極證據，猶不
    足為被告陳耀東犯罪之證明，尚有合理懷疑之存在，此外，
    復查無其他積極證據足以證明被告黎美珍、陳耀東確有公訴
    人所指上開犯行，既不能證明被告黎美珍、陳耀東犯罪，爰
    應為其無罪之諭知。
據上論斷，應依刑事訴訟法第299 條第1 項前段、第301 條第1
項，刑法第277 條第1 項、第41條第1 項前段，刑法施行法第1
條之1 第1 項、第2 項前段，判決如主文。
本案經檢察官何珩禎到庭執行職務。
中    華    民    國   100    年    12    月    6     日
                  刑事第十庭    法  官  鄭燕璘
以上正本證明與原本無異。
如不服本判決應於收受本判後10日內向本院提出上訴書狀，並應
敘述具體理由。其未敘述上訴理由者，應於上訴期間屆滿後20日
內向本院補提理由書狀（均須按他造當事人之人數附繕本）「切
勿逕送上級法院」。
                                書記官  鄭佩玉
中    華    民    國   100    年    12    月    7     日
附錄本案論罪科刑法條全文：
刑法第277條：
傷害人之身體或健康者，處 3 年以下有期徒刑、拘役或 1 千元
以下罰金。
犯前項之罪因而致人於死者，處無期徒刑或 7 年以上有期徒刑
；致重傷者，處 3 年以上 10 年以下有期徒刑。